臺灣板橋地方法院刑事判決　　　　　　 96年度訴緝字第121號
公　訴　人　臺灣板橋地方法院檢察署檢察官
被　　　告　甲○○
指　　　定
義務辯護人　蕭守厚律師
上列被告因違反槍砲彈藥刀械管制條例等案件，經檢察官提起公
訴（95年度偵字第7847號），本院判決如下：
    主  文
甲○○未經許可，持有可發射子彈具有殺傷力之改造手槍，累犯
，處有期徒刑年貳月，併科罰金新臺幣萬元，罰金如易服勞
役，以新臺幣壹仟元折算壹日。扣案附表編號1 、2 所示物品沒
收。又連續幫助施用第二級毒品，累犯，處有期徒刑陸月，減為
有期徒刑月。扣案附表編號10所示物品沒收。應執行有期徒刑
年肆月，併科罰金新臺幣萬元，罰金如易服勞役，以新臺幣
壹仟元折算壹日。扣案附表編號1 、2 、10所示物品，均沒收。
    事  實
一、甲○○前因違反著作權法案件，經臺灣臺北地方法院以91年
    度簡字第1961號判決判處有期徒刑6 月，如易科罰金，以銀
    元300 元折算1 日確定，於民國91年12月24日易科罰金執行
    完畢。詎未知悛悔，而為下列行為：(一)甲○○明知安非他命
    係毒品危害防制條例所列管之第二級毒品，不得施用。竟基
    於幫助陳憲華施用第二級毒品安非他命（以下簡稱安非他命
    ）之概括犯意，自94年11月間某日起至95年3 月27日止，因
    陳憲華欲向某真實姓名年籍不詳、綽號「阿國」之成年男子
    購買安非他命施用，即與之共同出資，並代為聯繫「阿國」
    ，共同以每公克新臺幣（下同）4000元之代價購得安非他命
    後，在臺北縣樹林市○○街19巷20號3 樓（陳憲華住處）或
    該址附近，與陳憲華朋分之，以此方式，連續多次幫助陳憲
    華施用安非他命。(二)復明知可發射子彈具有殺傷力之改造手
    槍及子彈，分係槍砲彈藥刀械管制條例所列管之槍砲、彈藥
    ，未經許可不得持有。猶於95年3 月27日晚間11時許，在桃
    園縣龜山鄉○○路某處，因向「阿國」催討借款債務未果，
    遂收受、留質「阿國」所交付可發射子彈具有殺傷力之改造
    手槍1 枝及土造子彈3 顆作為擔保，而持有之。嗣於翌日凌
    晨2 時許，為警在臺北縣新莊市○○路○ 段458 號前查獲，
    並扣得附表所示物品。
二、案經臺北縣政府警察局土城分局報請臺灣板橋地方法院檢察
    署檢察官偵查起訴。
    理  由
壹、陳憲華於司法警察調查中所為陳述之證據能力：
    按被告以外之人於審判外之言詞或書面陳述，除法律有規定
    者外，不得作為證據，刑事訴訟法第159 條第1 項定有明文
    。而被告以外之人於審判外之陳述，經當事人於審判程序同
    意作為證據，法院審酌該言詞陳述或書面陳述作成時之情況
    ，認為適當者，得為證據，為同法第159 條之5 第1 項所明
    定。經查：同案被告陳憲華於警詢時所為陳述，雖係本案被
    告甲○○以外之人於審判外之陳述，惟被告及辯護人於本院
    審判程序同意作為證據（見本院96年7 月12日審判筆錄），
    本院審酌其言詞陳述之情況，認為適當，應認有證據能力。
貳、認定犯罪事實之證據及理由：
一、上揭事實，業據被告於警詢、檢察官訊問及本院審理時坦承
    不諱，核與同案被告陳憲華於警詢中供述之情節相符，並有
    附表編號1 、2 、10所示改造手槍1 枝、土造子彈3 顆、電
    子磅秤1 台扣案可資佐證。且前述查扣之槍枝、子彈經送內
    政部警政署刑事警察局以性能檢驗法及試射法鑑驗結果，其
    中扣案槍枝（槍枝管制編號0000000000）認係由仿FN廠1910
    型半自動手槍製造之槍枝換裝土造金屬槍管而成之改造手槍
    ，機械性能良好，可擊發適用子彈，認具殺傷力；扣案子彈
    3 顆，認均係土造子彈，採樣1 顆試射結果，可擊發，認具
    殺傷力，有該局95年5 月5 日刑鑑字第0950054801號槍彈鑑
    定書1 件在卷可稽。而陳憲華透過被告聯繫「阿國」購買安
    非他命供己施用之事實，亦有扣案附表編號7 所示吸食器3
    組足憑，俱徵被告前揭不利於己之自白與事實相符。綜上，
    本案事證明確，被告犯行堪予認定。
二、按94年2 月2 日修正公布，95年7 月1 日施行之刑法第2 條
    第1 項：「行為後法律有變更者，適用行為時之法律。但行
    為後之法律有利於行為人者，適用最有利於行為人之法律。
    」之規定，係規範行為後法律變更所生新舊法律比較適用之
    準據法，於新法施行後，應適用新法第2 條第1 項之規定，
    為「從舊從輕」之比較（最高法院95年第8 次刑事庭會議決
    議意旨參照）。被告行為後，刑法第33條第5 款、第67條、
    第68條、第51條之規定，業於94年2 月2 日修正公布，同法
    第56條連續犯之規定則經刪除，並均自95年7 月1 日起施行
    。關於罰金刑之最低數額，修正前刑法第33條第5 款原規定
    ：「罰金：（銀元）1 元以上。」依現行法規所定貨幣單位
    折算新臺幣條例第2 條規定折算為新臺幣，修正前罰金刑之
    最低數額即為新臺幣3 元，其加減依修正前刑法第68條規定
    ，僅加減其最高度。修正後刑法第33條第5 款則規定：「罰
    金：新臺幣1000元以上，以百元計算之。」修正後罰金刑之
    最低數額提高為新臺幣1000元，其加減依修正後刑法第67條
    規定，最高度及最低度同加減之。據此計算，修正後罰金刑
    最低數額及其加重之規定，對被告並非有利。又修正前刑法
    第51條第5 款規定：「數罪併罰，分別宣告其罪之刑，依左
    列各款定其應執行者：(五)宣告多數有期徒刑者，於各刑中之
    最長期以上，各刑合併之刑期以下，定其刑期。但不得逾20
    年。」修正後刑法第51條第5 款則規定：「數罪併罰，分別
    宣告其罪之刑，依下列各款定其應執行者：(五)宣告多數有期
    徒刑者，於各刑中之最長期以上，各刑合併之刑期以下，定
    其刑期。但不得逾30年。」比較修正前後數罪併罰定執行刑
    之標準，以修正前刑法第51條規定有利於被告。至修正後刑
    法第56條連續犯之規定業經刪除，此雖非犯罪構成要件之變
    更，惟顯已影響行為人刑罰之法律效果，自屬法律變更，參
    酌最高法院95年第8 次刑事庭會議決議意旨，以適用修正前
    刑法第56條規定論以連續犯，對被告較為有利。是經綜合比
    較新舊法結果，以修正前刑法規定有利於被告，應依刑法第
    2 條第1 項前段規定，適用修正前之刑法規定。
三、按可發射子彈具有殺傷力之各式槍砲及子彈，分係槍砲彈藥
    刀械管制條例第4 條第1 項第1 款、第2 款所稱槍砲、彈藥
    ，非經中央主管機關許可，不得製造、販賣、運輸、轉讓、
    出租、出借、持有、寄藏或陳列。被告未經許可持有之，係
    犯同條例第8 條第4 項之未經許可持有可發射子彈具有殺傷
    力之改造手槍罪及同條例第12條第4 項之未經許可持有子彈
    罪。被告以一持有行為，同時持有改造手槍及子彈，觸犯持
    有改造手槍罪、持有子彈罪，為想像競合犯，應依刑法第55
    條規定，從一較重之未經許可持有改造手槍罪處斷（被告行
    為後，刑法第55條於94年2 月2 日修正增訂但書「但不得科
    以較輕罪名所定最輕本刑以下之刑」之規定，自95年7 月1
    日起施行，此項科刑之限制，為法理之明文化，非屬法律變
    更）。次按安非他命係毒品危害防制條例第2 條第2 項第2
    款所列第二級毒品，被告幫助陳憲華施用，核係犯刑法第30
    條第1 項前段、毒品危害防制條例第10條第2 項施用第二級
    毒品罪之幫助犯。被告基於幫助陳憲華施用安非他命之故意
    ，而為犯罪構成要件以外之行為，為幫助犯，酌依刑法第30
    條第2 項規定，減輕其刑。而被告先後多次幫助施用安非他
    命犯行，時間緊接，手法相同，所犯為構成要件相同之罪名
    ，顯係基於概括犯意反覆實施，為連續犯，應依修正前刑法
    第56條規定論以一罪，並加重其刑。被告所犯上開持有改造
    手槍罪及幫助施用第二級毒品罪，犯意各別，罪名互殊，應
    予分論併罰。又被告有如本判決事實欄所述論罪科刑之執行
    紀錄，有臺灣高等法院被告前案紀錄表可佐，其於徒刑執行
    完畢後5 年內故意再犯上開有期徒刑以上之罪，為累犯，應
    依刑法第47條第1 項規定，加重其刑（被告行為後，刑法第
    47條規定雖亦於95年7 月1 日修正公布，惟被告係故意持有
    改造手槍、幫助施用安非他命而犯罪，依修正前後刑法第47
    條規定均為累犯，其法律效果並無不同，自不生比較新舊法
    之問題）；所犯幫助施用第二級毒品罪，與連續犯之加重，
    遞予加重，並與幫助犯之減輕，先加後減之。爰審酌未經許
    可之槍砲、彈藥及毒品，其持有及流通危害人身安全、社會
    秩序及國人身體健康至鉅，而為國法所厲禁，並經各類教育
    及傳媒廣為宣導週知，被告應無不知之理，其猶恣意持有可
    發射子彈具有殺傷力之改造手槍、子彈，並以代為聯繫販毒
    者之方式，幫助他人施用安非他命，藐視公共規範，欠缺守
    法觀念，應予非難，兼衡被告持有改造手槍、子彈，並無其
    他犯罪目的，且所持有時間非長，對於社會治安所生實際危
    害尚非嚴重，暨其犯後坦承犯行，態度良好等一切情狀，分
    別量處如主文所示之刑，並諭知罰金部分易服勞役之折算標
    準，資為懲儆。又被告所犯幫助施用第二級毒品罪，其犯罪
    時間係在96年4 月24日前，合於減刑要件，應依中華民國九
    十六年罪犯減刑條例規定，減其刑為二分之一，並與不得減
    刑之持有改造手槍罪宣告之有期徒刑，定其應執行之刑。
四、又被告行為後，刑法第42條關於易服勞役折算標準之規定，
    業於94年2 月2 日修正公布，並自95年7 月1 日起施行。修
    正前刑法第42條第2 項規定：「易服勞役以（銀元）1 元以
    上（銀元）3 元以下，折算1 日。但勞役期間不得逾6 個月
    。」並依罰金罰鍰提高標準條例第2 條規定，就易服勞役折
    算1 日之數額提高為100 倍。修正後刑法第42條第3 項則規
    定：「易服勞役以新臺幣1000元、2000元或3000元折算1 日
    。但勞役期限不得逾1 年。」罰金罰鍰提高標準條例第2 條
    有關易服勞役折算1 日之數額提高倍數規定，即不再適用。
    比較修正前後易服勞役之折算標準，以修正後刑法第42條規
    定對被告較為有利，應依刑法第2 條第1 項但書規定，適用
    修正後刑法第42條第3 項前段規定，諭知罰金易服勞役之折
    算標準。
五、扣案附表編號1 、2 所示改造手槍1 枝、土造子彈2 顆（原
    扣得土造子彈3 顆，其中1 顆因鑑驗試射業已耗損，失其違
    禁物之性質，毋庸宣告沒收），為違禁物，不問係何人所有
    ，應依刑法第38條第1 項第1 款規定沒收之。又扣案附表編
    號10所示電子磅秤1 台，係被告所有，供其幫助陳憲華施用
    安非他命所用，此據被告供承在卷，應依刑法第38條第1 項
    第2 款規定宣告沒收。至扣案附表編號5 所示安非他命6 包
    ，雖係查獲之毒品，然係陳憲華所持有，經本院以95年度訴
    字第1986號判決諭知沒收銷燬在案，另扣案附表編號3 、4
    所示吸管、玻璃球管，應係供施用毒品使用，扣案附表編號
    6 至編號9 所示物品，則係陳憲華所有，此據陳憲華於警詢
    時供承無訛，與被告之犯罪行為俱無關聯性，爰不併予宣告
    沒收。
據上論斷，應依刑事訴訟法第299 條第1 項前段，槍砲彈藥刀械
管制條例第8 條第4 項、第12條第4 項，毒品危害防制條例第10
條第2 項，刑法第2 條第1 項前段、但書、第11條前段、修正前
刑法第56條、刑法第30條第1 項前段、第2 項、第55條、第47條
第1 項、第42條第3 項、第38條第1 項第1 款、第2 款、修正前
刑法第51條第5 款，中華民國九十六年罪犯減刑條例第2 條第1
項第3 款、第7 條、第11條，判決如主文。
本案經檢察官朱學瑛到庭執行職務。
中　　華　　民　　國　　96　　年　　7 　　月　　26　　日
                  臺灣板橋地方法院刑事第三庭
                      審判長法  官   張正亞
                            法  官   蕭胤瑮
                            法  官   廖怡貞
以上正本證明與原本無異。
如不服本判決，應於判決送達後10日內，向本院提出上訴狀，上
訴於臺灣高等法院（須附繕本）。
                            書記官   林惠齡
中　　華　　民　　國　　96　　年　　7 　　月　　31　　日
※附錄本案論罪科刑法條全文※
槍砲彈藥刀械管制條例第8條
未經許可，製造、販賣或運輸鋼筆槍、瓦斯槍、麻醉槍、獵槍、
空氣槍或第四條第一項第一款所定其他可發射金屬或子彈具有殺
傷力之各式槍砲者，處無期徒刑或5年以上有期徒刑，併科新臺
幣1000萬元以下罰金。
未經許可，轉讓、出租或出借前項所列槍枝者，處5年以上有期
徒刑，併科新臺幣1000萬元以下罰金。
意圖供自己或他人犯罪之用，而犯前二項之罪者，處無期徒刑或
7年以上有期徒刑，併科新臺幣1000萬元以下罰金。
未經許可，持有、寄藏或意圖販賣而陳列第一項所列槍枝者，處
3年以上10年以下有期徒刑，併科新臺幣700萬元以下罰金。
第一項至第三項之未遂犯罰之。
槍砲彈藥刀械管制條例第12條
未經許可，製造、販賣或運輸子彈者，處1年以上7 年以下有期
徒刑，併科新臺幣500 萬元以下罰金。
未經許可，轉讓、出租或出借子彈者，處6月以上5 年以下有期
徒刑，併科新臺幣300 萬元以下罰金。
意圖供自己或他人犯罪之用，而犯前二項之罪者，處3年以上10
年以下有期徒刑，併科新臺幣700萬元以下罰金。
未經許可，持有、寄藏或意圖販賣而陳列子彈者，處5年以下有
期徒刑，併科新臺幣300萬元以下罰金。
第一項至第三項之未遂犯罰之。
毒品危害防制條例第10條
施用第一級毒品者，處6 月以上 5 年以下有期徒刑。
施用第二級毒品者，處3 年以下有期徒刑。
┌──┬────┬─────┬──────────┐
│編號│扣案物品│數量      │備註                │
├──┼────┼─────┼──────────┤
│1   │改造手槍│1 枝      │在陳憲華與甲○○共乘│
│    │        │          │之車牌號碼2905-KC 號│
│    │        │          │自用小客車內查獲    │
├──┼────┼─────┼──────────┤
│2   │土造子彈│2 顆（原扣│同上                │
│    │        │得3 顆，其│                    │
│    │        │中1 顆因鑑│                    │
│    │        │驗試射業已│                    │
│    │        │耗損，失其│                    │
│    │        │違禁物之性│                    │
│    │        │質，毋庸宣│                    │
│    │        │告沒收。）│                    │
├──┼────┼─────┼──────────┤
│3   │吸管    │4 枝      │同上                │
├──┼────┼─────┼──────────┤
│4   │玻璃球管│1 枝      │同上                │
├──┼────┼─────┼──────────┤
│5   │安非他命│6 包      │同上                │
├──┼────┼─────┼──────────┤
│6   │電子磅秤│1 台      │同上                │
├──┼────┼─────┼──────────┤
│7   │吸食器  │3 組      │同上                │
│    │        │          │                    │
├──┼────┼─────┼──────────┤
│8   │分裝勺  │1 枝      │同上                │
├──┼────┼─────┼──────────┤
│9   │分裝袋  │84只      │同上                │
├──┼────┼─────┼──────────┤
│10  │電子磅秤│1 台      │在臺北縣樹林市鎮○街│
│    │        │          │275 號2 樓甲○○住處│
│    │        │          │查獲                │
└──┴────┴─────┴──────────┘
